【裁判字號】    98,上訴,3860
【裁判日期】    990127
【裁判案由】    違反槍砲彈藥刀械管制條例等
【裁判全文】
臺灣高等法院刑事判決                98年度上訴字第3860號
上  訴  人  臺灣士林地方法院檢察署檢察官
被      告  甲○○
            丁○○
共      同
指定辯護人  本院公設辯護人  丙○○
被      告  戊○○
選任辯護人  鄒永禎律師
上列上訴人因被告違反槍砲彈藥刀械管制條例等案件，不服臺灣
士林地方法院94年度訴字第67號，中華民國98年7 月17日第一審
判決（起訴案號：臺灣士林地方法院檢察署93年度偵字第1795號
），提起上訴，本院判決如下：
    主  文
上訴駁回。
    理  由
一、公訴意旨略以：被告甲○○曾因違反毒品危害防制條例案件
    ，經臺灣基隆地方法院於民國91年4 月17日以90年度訴字第
    672 號判決分別判處有期徒刑7 月、3 月，並定應執行有期
    徒刑8 月確定，又因違反槍砲彈藥刀械管制條例案件，經臺
    灣板橋地方法院於93年9 月3 日以93年度訴字第666 號判決
    判處有期徒刑1 年1 月確定。詎被告甲○○於92年9 月間，
    未經許可無故持有改造具殺傷力之仿美製貝瑞塔手槍1 支及
    9mm 口徑制式子彈六顆，並於同年月中旬某日，持上開槍彈
    至臺北縣汐止市○○○路○ 段250 號16樓之2 ，欲寄藏在楊
    明裕住處，為楊明裕所拒，而將槍彈交由在場之被告戊○○
    持往同址11樓之被告丁○○住處寄藏，並表示綽號「文忠」
    的朋友會來取走，至翌日凌晨5 、6 時許，被告戊○○帶同
    綽號「文忠」者至被告丁○○住處欲取走該槍彈時，因綽號
    「文忠」者發現係槍彈而不願取走，被告戊○○始將槍彈放
    置宏國富邑社區地下停車場出口草叢中，嗣經警於92年10月
    1 日前往楊明裕住處搜索，始前往取獲上開槍彈。因認被告
    甲○○涉犯修正前槍砲彈藥刀械管制條例第11條第4 項之未
    經許可持有其他可發射金屬或子彈具有殺傷力之手槍罪嫌及
    同條例第12條第4 項之未經許可持有子彈罪嫌。被告戊○○
    、丁○○均涉犯修正前槍砲彈藥刀械管制條例第11條第4 項
    之未經許可寄藏其他可發射金屬或子彈具有殺傷力之手槍罪
    嫌及同條例第12條第4 項之未經許可寄藏子彈罪嫌云云。
二、按犯罪事實應依證據認定之，無證據不得認定犯罪事實，又
    不能證明被告犯罪或其行為不罰者，應諭知無罪之判決，刑
    事訴訟法第154 條第2 項、第301 條第1 項分別定有明文。
    次按認定不利於被告之事實，須依積極證據，茍積極之證據
    本身存有瑕疵而不足為不利於被告事實之認定，即應為有利
    於被告之認定，更不必有何有利之證據，而此用以證明犯罪
    事實之證據，猶須於通常一般人均不至於有所懷疑，堪予確
    信其已臻真實者，始得據以為有罪之認定，倘其證明尚未達
    到此一程度，而有合理性之懷疑存在，致使無從為有罪之確
    信時，即應為無罪之判決，此有最高法院82年度臺上字第16
    3 號判決、76年度臺上字第4986號、30年度上字第816 號等
    判例意旨可資參照。而依法治國家之刑事訴訟原則，檢察官
    除提起公訴外，尚須維持公訴，負有說服責任，其舉證責任
    之目的，係在充分證明被告確有如公訴所指之犯罪事實，從
    而其舉證責任應存在於刑事訴訟程序之全程，且於舉證不足
    以使法院產生有罪之確信時，為終局的舉證責任未盡，是故
    ，於公訴程序，用以證明犯罪事實之證據之蒐集、提出、及
    說服之責任，在於檢察官，刑事訴訟法第161 條第1 項規定
    檢察官就被告犯罪事實，應負舉證責任，並指出證明之方法
    ，即明示其旨，至於修正前刑事訴訟法第163 條第1 項及修
    正後刑事訴訟法第163 條第2 項關於法院調查證據之規定，
    乃指法院應於訴訟當事人舉證之範圍內，依職權或聲請，循
    刑事訴訟法第164 條以下關於證據調查之程序及方法而為調
    查，以將檢察官及其他當事人之舉證轉換為法院之證據認知
    ，究明證據之證據能力與證明力，非謂法院得逾越公正第三
    者地位，代檢察官蒐集證據，否則不啻破壞訴訟三方關係，
    衍生由法院證明被告犯罪，或檢察官與法院協同證明被告犯
    罪等嚴重悖反法治國家原則之結果，影響人民對於法院中立
    客觀之信賴，最高法院87年度臺非字第1 號判決謂：「按法
    院固應依職權調查證據，但並無蒐集證據之義務。刑事訴訟
    法第379 條第10款規定應於審判期日調查之證據而未予調查
    之違法，解釋上應不包括蒐集證據在內，其調查之範圍，以
    審判中案內所存在之一切證據為限，案內所不存在之證據，
    即不能責令法院為發現真實，應依職權從各方面詳加蒐集、
    調查。」，暨92年度臺上字第128 號判例謂：「刑事訴訟法
    第161 條已於91年2 月8 日修正公布，修正後同條第1 項規
    定：檢察官就被告犯罪事實，應負舉證責任，並指出證明之
    方法。因此，檢察官對於起訴之犯罪事實，應負提出證據及
    說服之實質舉證責任。倘其所提出之證據，不足為被告有罪
    之積極證明，或其闡明之證明方法，無從說服法官以形成被
    告有罪之心證，基於無罪推定之原則，自應為被告無罪判決
    之諭知。」洵屬的論，可供參考。
三、公訴人認被告甲○○、丁○○、戊○○分別涉犯上開持有、
    寄藏槍彈犯行，無非以被告丁○○於警偵訊中曾自白：於92
    年9 月中旬凌晨某時，戊○○持扣案之槍彈寄放在其住處，
    後於同日凌晨4 、5 時，戊○○與一名綽號「文忠」之人一
    起取走等語（見93年度偵字第1795號偵查卷第11-12 頁、第
    90-91 頁、92年度核退偵字第1960號偵查卷第8-9 頁）；被
    告戊○○於警偵訊中曾自白：槍是「大砲仔」拿來，本來要
    寄放在楊明裕那裡，楊明裕不要，大砲仔才叫我寄放在丁○○那裡，92年9 月中旬晚上寄放在他那邊，同天早上我帶「
    文忠」去拿走等語（見偵字第1795號卷第17-20 頁、第103-
    106 頁），及扣案槍枝經送鑑定結果，認具有殺傷力，有內
    政部警政署刑事警察局鑑驗通知書可憑，復有取獲槍彈照片
    4 張在卷可查，為其主要論據。訊據被告甲○○、丁○○、
    戊○○均堅決否認有何公訴人所指訴之前揭犯行，被告甲○○辯稱：扣案之槍彈非其所有，伊雖曾經去過楊明裕住處，
    並無交付扣案槍彈給戊○○、丁○○之事等語；被告丁○○
    辯稱：並無戊○○將扣案槍彈交伊保管之事，之前警偵訊所
    供內容，並非事實，是與警察配合，警察說推給甲○○就會
    沒事，如果不照著他們的版本，戊○○就會把槍推給我，我
    不知槍彈如何來等語；被告戊○○辯稱：不知扣案槍彈來源
    ，也沒有受甲○○委託拿去丁○○住處寄藏，扣案槍彈是楊
    明裕與警察去取出，與伊無關，當初是警察與楊明裕講好後
    ，要伊配合他們說，警察要我賴給甲○○，依照他們的話講
    就沒事，伊只是當證人，且做完筆錄後警察就讓我走了，並
    未移送地檢署，之前警偵訊所供，均非實情等語。
四、關於證據能力之認定：
  (一)證人楊明裕於警詢之陳述：
    1.按被告以外之人於審判外之言詞或書面陳述，除法律有規
      定者外，不得作為證據。又被告以外之人於檢察事務官、
      司法警察官或司法警察調查中所為之陳述，與審判中不符
      時，其先前之陳述具有較可信之特別情況，且為證明犯罪
      事實存否所必要者，得為證據，刑事訴訟法第159 條第1
      項、第159 條之2 分別定有明文。
    2.證人楊明裕於警詢時之證述，為被告以外之人於審判外之
      言詞陳述，屬傳聞供述，且被告等既然不同意作為證據，
      依刑事訴訟法第159 條第1 項、第159 條之5 第1 項之規
      定，原則上即不得作為本案裁判基礎之證據資料，又審酌
      證人楊明裕於警詢之陳述復查無錄音錄影之紀錄（見原審
      卷二第64頁），無法證明具有可信之特別情況，檢察官亦
      未證明「證人楊明裕先前於警詢中之證述具有較可信之特
      別情況，且為證明犯罪事實存否所必要」此一外部情況要
      件，則證人楊明裕之前開證述，即不符合刑事訴訟法第15
      9 條之2 例外得作為證據之要件規定，自應認其無證據能
      力。
  (二)證人楊明裕於偵查中向檢察官所為之陳述：
    1.刑事訴訟法第159 條之1 第2 項規定：「被告以外之人於
      偵查中向檢察官所為之陳述，除顯有不可信之情況者外，
      得為證據」，此所稱「顯有不可信之情況」，即指關於檢
      察官取供程序，已經明顯違背程序規定，超乎正常期待，
      而無可信任，是判斷偵查中供述證據是否具有證據適格，
      應以該供述作成之客觀條件及環境，例如陳述人於陳述時
      之心理狀態是否健全、有無違法取供情事，是否出於陳述
      者之真意所為之供述，作為判斷之依據。又偵查中檢察官
      為蒐集被告犯罪證據，訊問證人旨在確認被告嫌疑之有無
      及內容，與審判期日透過當事人之攻防，調查證人以認定
      事實之性質及目的，尚屬有別。偵查中訊問證人，法無明
      文必須傳喚被告使之得以在場，刑事訴訟法第248 條第1
      項前段雖規定：「如被告在場者，被告得親自詰問」，事
      實上亦難期被告有於偵查中行使詰問權之機會。此項未經
      被告詰問之被告以外之人於偵查中向檢察官所為之陳述，
      依刑事訴訟法第159 條之1 第2 項之規定，原則上屬於法
      律規定為有證據能力之傳聞證據，於例外顯有不可信之情
      況，始否定其得為證據。是得為證據之被告以外之人於偵
      查中所為之陳述，因其陳述未經被告詰問，應認屬於未經
      合法調查之證據，並非無證據能力，而禁止證據之使用。
      此項詰問權之欠缺，非不得於審判中由被告行使以補正，
      而完足為經合法調查之證據。倘被告於審判中捨棄詰問權
      ，或證人客觀上有不能受詰問之情形，自無不當剝奪被告
      詰問權行使之可言。
    2.證人楊明裕前於臺灣士林地方法院檢察署檢察官偵查中及
      臺灣高等法院臺中檢察署（下稱臺中乙○署）檢察官偵查
      中所為證言，業經依法具結，亦無違法取供之情事，並無
      「顯有不可信之情況」，當有證據能力；嗣於原審審理中
      到庭作證，復經被告、辯護人行使詰問權，故其於檢察官
      偵查中所為陳述，屬合法調查之證據，可為本院判斷之依
      據。
  (三)證人即共同被告丁○○、戊○○於偵查中向檢察官所為之陳
    述：
    1.92年1 月14日修正通過，同年2 月6 日公布，自同年9 月
      1 日施行之刑事訴訟法第159 條第1 項規定：『被告以外
      之人於審判外之言詞或書面陳述，除法律有規定者外，不
      得作為證據』，故以被告以外之人於審判外之陳述作為證
      據時，必須符合法律所規定之例外情形，始具有證據能力
      。又以共同被告之陳述，作為其他共同被告論罪之證據者
      ，該共同被告對其他共同被告之案件而言，為被告以外之
      第三人，本質上屬於證人。而修正前刑事訴訟法第186 條
      第3 款，關於『與本案有共犯或有藏匿犯人及湮滅證據、
      偽證、贓物各罪之關係或嫌疑者，不得令其具結』之規定
      ，業於該次修正時，予以刪除，並於同法第158 條之3 規
      定，證人、鑑定人依法應具結而未具結者，其證言或鑑定
      意見，不得作為證據。至同法第159 條之1 第2 項規定，
      被告以外之人於偵查中向檢察官所為之陳述，除顯有不可
      信之情況者外，得為證據，乃因檢察官依法有訊問被告、
      證人及鑑定人之權，證人、鑑定人且須『具結』，而檢察
      官向被告以外之人所取得之陳述，原則上均能遵守法律規
      定，不致違法取供，其可信性極高，為兼顧理論與實務，
      因而規定除顯有不可信之情況者外，得為證據。從而刑事
      訴訟法第159 條之1 第2 項所規定，被告以外之人於偵查
      中向檢察官所為之陳述，仍應依法具結，始有證據能力（
      最高法院98年度台上1373號判決要旨參照）。又共同被告
      ，雖於同一訴訟程序上具有共同審理之關係，但其立證事
      實之設定及證據之調查，各被告間本各自獨立，尤以僅就
      他共同被告之事項受訊問，則仍居於證人之立場，是其供
      述，應視其內容及與其他共同被告之關係，定其證據方法
      ，界定為共同被告之自白或為證人之證言。
    2.證人即共同被告丁○○於92年10月2 日、93年3 月23日檢
      察官訊問時及共同被告戊○○於93年4 月14日檢察官訊問
      時，雖被檢察官列為被告，而以被告身分訊問，然其就其
      他被告所涉本案犯罪情節之陳述，性質上應屬於證人之證
      述，自不能僅因其於偵查中被檢察官列為被告，即將其於
      偵查中所為陳述係屬證人證述之本質予以轉換為被告之供
      述，則證人於偵查中，依刑事訴訟法第186 條規定應命其
      具結，始符合法定程序，且同法第158 條之3 亦規定：證
      人依法應具結而未具結者，其證言，不得作為證據，從而
      共同被告丁○○、戊○○前開偵查中之證述，依法應具結
      卻未命具結，依照上開規定，即無證據能力。
    3.另證人丁○○於94年3 月24日、95年1 月11日臺灣士林地
      方法院檢察署檢察官及臺中乙○署檢察官偵查中所為證言
      、戊○○於94年3 月28日、94年9 月28日、95年1 月11日
      臺灣士林地方法院檢察署檢察官及臺中乙○署檢察官偵查
      中所為證言，均業經依法具結，亦無違法取供之情事，並
      無「顯有不可信之情況」，當有證據能力；嗣於原審審理
      中到庭作證，復經被告、辯護人行使詰問權，故其於檢察
      官偵查中所為陳述，屬合法調查之證據，可為本院判斷之
      依據。
  (四)卷內其餘供述及非供述證據（書證與物證資料），檢察官、
    被告及其辯護人對之證據能力均表示「沒有意見」（見本院
    98年12月10日準備程序筆錄，原審卷一第53至54頁、第261
    至262 頁），且於本案言詞辯論終結前，未爭執其證據能力
    ，視為已有將該等傳聞證據採為證據之同意，本院審酌該等
    證據取得過程並無瑕疵，與待證事實具關聯性等前提下，認
    為適當，復經本院於審判期日就上開證據依法進行調查、辯
    論，依刑事訴訟法第159 條之5 規定，均具有證據能力。
五、本院查：
  (一)證人楊明裕於92年10月1 日在臺北縣汐止市○○○路○ 段25
    0 號16樓之2 （即宏國富邑社區）為警持搜索票查獲，經移
    送警局後，又帶同員警返回宏國富邑社區停車場，並於停車
    場出入口草叢內取出扣案槍彈之事實，業據證人楊明裕及該
    案查獲員警馬中和、俞俊隆分別於偵查中及原審審理時具結
    證述一致（見士林地檢署93年度偵字第1795號卷第94-96 頁
    、94年度他字第2490號卷第33-37 頁、臺中乙○署94年度查
    字第10號卷第97-105、166-168 頁、原審卷三第113 至156
    頁之原審98年5 月22日審判筆錄），復有扣案之槍、彈及取
    獲槍彈之照片4 張（見偵字第1795號卷第45頁）在卷可資佐
    證，且上開槍枝（槍枝管制編號：0000000000）、子彈經送
    內政部警政署刑事警察局鑑驗後，證實該槍枝係由仿BERETT
    A 廠92FS型半自動手槍製造之玩具手槍換裝土造金屬槍管改
    造而成之改造手槍，機械性能良好，可擊發適用子彈，認具
    殺傷力；送鑑子彈6 顆，均係口徑9MM 之制式子彈，認均具
    殺傷力，此有該局92年11月30日刑鑑字第0920192571號槍彈
    鑑定書一紙附卷可稽（見偵字第1795號卷第37-41 頁），此
    部分事實堪可認定。
  (二)惟上開槍彈係被告以外之人楊明裕事後帶同警方至上址起獲
    ，非於搜索現場及被告3 人住處查獲，並無直接證據證明為
    被告3 人持有或寄藏之物，係因證人楊明裕被警查獲後，於
    偵查中指稱「該槍彈係綽號阿中拿來住處要寄放，但我不要
    ，我叫戊○○拿去丟掉，後來警察來，我問闕丟哪裡帶警察
    在草叢找到」云云（見偵字第1795號偵卷第35頁）；及被告
    丁○○於92年10月2 日警詢、同日內勤檢察官偵查及93年3
    月23日偵查中曾供稱：於92年9 月中旬凌晨某時，戊○○持
    扣案之槍彈寄放在其住處，後於同日凌晨4 、5 時，戊○○
    與一名綽號「文忠」之人一起取走云云（見偵字第1795號卷
    第11-12 頁、第90-91 頁、92年度核退偵字第1960號卷第8-
    9 頁）；被告戊○○於92年10月2 日警詢、93年4 月14日偵
    查中曾供陳：槍是「大砲仔」拿來，本來要寄放在楊明裕那
    裡，楊明裕不要，大砲仔才叫我寄放在丁○○那裡，92年9
    月中旬晚上寄放在他那邊，同天早上我帶「文忠」去拿走云
    云（見偵字第1795號卷第17-20 頁、第103-106 頁），亦即
    公訴意旨係以證人楊明裕之證詞及被告丁○○、戊○○之部
    分自白，為認定被告甲○○涉犯持有槍枝、子彈犯行，被告
    丁○○、戊○○涉犯寄藏槍枝、子彈犯行之證據，是本案自
    應就證人楊明裕不利被告之證詞、被告丁○○、戊○○於92
    年10月2 日、93年3 月23日、93年4 月14日之自白是否真實
    ，詳予審酌。
  (三)證人楊明裕於(1)93年3 月23日士林地檢署檢察官偵查中證稱
    ：扣案槍彈係綽號阿中拿來住處要寄放，但我不要，我叫戊○○拿去丟掉，後來警察來，我問闕丟哪裡，帶警察在草叢
    找到等語（見偵字第1795號卷第35頁）；(2)94年8 月24日臺
    中乙○署檢察官偵查中證稱：92年10月1 日員警搜索我住處
    後，要我交槍，我一直找朋友幫忙找槍，只有阿忠在我請求
    下願意幫忙，我告訴他把槍放在我住處附近，並電話與其確
    定放槍位置，我隨即告訴警察，警察就載我前往宏國富邑起
    槍，到達現場時我未下車，我把阿忠告訴我丟槍位置告訴警
    察，由員警在地下停車場入口旁的草叢找槍，過一陣子員警
    告訴我找到了，即原車返回基隆二分局，槍確實是我臨時找
    阿忠放在該處，不是甲○○的等語（見查字第10號卷第100-
    105 頁）；(3)95年3 月16日士林地檢署檢察官偵查中證稱：
    當日員警至住處搜索，查到吸食器、針筒，要我打電話給丁○○請他過來，等待過程中警察說有線報丁○○、甲○○有
    槍枝才來搜索，我毒癮發作，警察說要拿藥給我用，但叫我
    要將槍枝交出來，我聯絡朋友大部分都不答應，後來知道1
    個綽號志遠的有槍，但不熟就透過阿忠的朋友幫忙調槍，我
    一直拜託他才願意幫忙，在警局做筆錄前阿忠電話跟我說槍
    已經擺好，警察開車帶我過去取槍，取槍後又搭原車回警局
    ，是警察要我說1 個人出來，我就隨便說是阿郎，結果警察
    就拿甲○○照片要我指認等語（見他字第2490號卷一第33-3
    6 頁）；(4)98年5 月22日於原審審理時證述：92年10月1 日
    在住處附近查獲之槍彈是我叫阿忠去丟的，是透過阿忠幫忙
    調槍，查獲之槍彈與甲○○無關，是應警察要求作業績，找
    阿忠幫忙找槍等語（見原審卷三第118-132 頁）。是依證人
    楊明裕上揭於歷次偵查、原審審理之證述，均未具體指出扣
    案之槍枝是被告甲○○提供或持有，且其就槍彈之來源、槍
    彈為何放置於宏國富邑社區停車場入口處草叢內等情，前後
    證述並不一致，可否據以採信，實堪置疑。
  (四)然證人楊明裕於臺中乙○署檢察官及士林地檢署檢察官偵查
    中及原審審理時均一再證稱：扣案之槍彈是受員警要求交槍
    ，當時身染海洛因毒癮嚴重，因此與警方利益交換，配合警
    方要求交槍，換得警方提供毒品海洛因止癮，遂以電話請友
    人「阿忠」代為至現場放置槍彈，再配合員警編造犯罪情節
    ，攀誣被告甲○○等人等情甚詳（見查字第10號偵卷第100-
    105 頁、第166-168 頁、他字第2490號卷一第33-36 頁、原
    審卷三第118-132 頁），且證人楊明裕證述之上開情節，復
    與證人戊○○、丁○○、潘曉菁於臺中乙○署檢察官及士林
    地檢署檢察官偵查中及原審審理之證詞（查字第10號偵卷第
    4-8 頁、第22-34 、第52-57 頁、第157-161 頁、他字第24
    90號卷一第15-17 頁、第12-15 頁、原審卷三第195-217 頁
    ）相吻合，參以證人楊明裕於乙○署作證時正在監執行，經
    檢察官至監獄單獨訊問，未與本案被告或證人有所聯繫，受
    被告、證人干擾程度較小，應無事前串證之可能，且所述前
    開配合警察交槍，並栽槍予他人之違法情節，將致其本身涉
    及犯罪身陷桎梏，倘非真有其事，證人楊明裕尚無為他人涉
    險之必要，堪信證人楊明裕上開證述內容應與事實相符，可
    以採信。
  (五)又依卷附證人盧達誠使用之0000000000號行動電話於94年9
    月6 日12時18分40秒與0000000000號使用者「佳玲」通聯譯
    文顯示：「A ：現在有錢沒地方拿。B ：喔，哪一種？A ：
    女的。B ：沒有。A ：男的呢？B ：有。A ：那，你拿一些
    給我，給我止一下好嗎？很難過。B ：你來找我，我在辦公
    室。A ：好，好。」（見臺中乙○署94年度監報字第26號卷
    宗第5 頁），電話中證人盧達誠確實有與線民「佳玲」談及
    提供毒品海洛因施用之事，且證人盧達誠於原審審理作證時
    ，並不否認有與「佳玲」為上開對話內容，僅稱其向佳玲稱
    有毒品目的是要線民到辦公室提供線索等語（見原審卷三第
    149 頁），依上開證據資料，足徵證人楊明裕證稱：當時與
    警員盧達誠利益交換，以交槍換取毒品海洛因止癮等語，尚
    非憑空杜撰。
  (六)被告戊○○固曾於92年10月2 日警詢時供稱：於今年9 月中
    旬曾持一把手槍寄藏於丁○○住處，該槍是一位綽號大砲仔
    寄在那邊，大砲仔拿來250 號16樓之2 那邊，本來是要寄在
    16樓那邊，但16樓那個朋友說不好，他不要，我問說那要拿
    去哪裡，大砲仔才叫我寄放在阿原那裡，他說他要出去，不
    方便，不方便帶在身上，先放著，他會叫一個叫文忠的來找
    他，託他去阿原那裡拿，當天晚上12點左右寄放在阿原那邊
    ，同天上午5 、6 點我帶文忠去拿走，文忠拿去看，想說怎
    麼會是這種東西，不要帶走又還給我，我就問楊明裕怎麼辦
    ，楊明裕說這種東西不能放在家裡，拿去外面放，我就拿去
    樓下停車場入口旁邊的草叢裡面放，我有跟楊明裕說槍放在
    哪裡，警方查到的槍就是當時我所藏放的那把，大砲龍就是
    甲○○等語（見偵字第1795號卷第17-19 頁），然所述之前
    開情節核與證人楊明裕於93年3 月23日檢察官偵查中結證稱
    ：扣案槍彈係綽號阿中拿來住處要寄放，但我不要，我叫戊○○拿去丟掉等情（見偵字第1795號卷第35頁）相歧；且被
    告戊○○於93年4 月14日經檢察官偵訊時先供述「去年9 月
    我有拿一把槍寄放在丁○○住處，原本不知是槍，帶朋友拿
    走時，打開來才知道，是大砲龍跟另一個朋友叫『家云』交
    給我，叫我拿過去丁○○那邊，原本我跟楊明裕在房子裡面
    ，後來大砲龍有來，後來說他們要出去，有東西要放在丁○○那邊」、「大砲龍一個人來，他來找楊明裕聊天時，說有
    東西好像要交給朋友，他沒說東西要放在丁○○那邊，是我
    說拿去那邊放」等語，旋改稱「那東西（指槍彈）也不曉得
    誰拿出來的，只知道有東西說要放那邊啦，可是不曉得是大
    砲龍還是楊明裕的，因為中間我有離開一下，他們2 個說有
    東西要交，我知道大砲龍來的時候沒有帶什麼東西在身上」
    、「那包槍我不確定是大砲龍還是楊明裕的，因為他們中間
    有叫我去買飲料」等語，嗣又改稱「那時候大砲龍來的時候
    ，他有提包包，還有他有買東西就有提袋子，但是看起來提
    也不會很多東西，就來抬槓這樣而已，他就接著要講事情，
    就叫我去買涼的，我去買涼的上來之後，後來他就說要出去
    ，那東西要拿給人家... 他就說跟人家約在這裡，那不在怎
    麼辦？我那時候不知道是什麼事情就說，那如果我們要出去
    ，丁○○就住在隔壁而已，你朋友如果來，就叫他去跟他拿
    就好」，後經檢察官質疑其所述情節與證人楊明裕所述不同
    時，被告戊○○再稱「因為警察局的筆錄，他們有講過，有
    大概是說要配合他們怎麼講，因為他們筆錄做完之後，有說
    看怎麼樣講一講會比較順，因為我知道…ㄟ…找到槍枝的時
    候是楊明裕先被抓到，楊明裕打電話叫丁○○回去，丁○○
    又來找我過去這樣子，丁○○做完筆錄之後，就看丁○○的
    講到楊明裕是怎樣，我再來配合他們怎樣講」等語（見偵字
    第1795號卷第103-106 頁及原審卷三第60頁勘驗筆錄）。經
    核共同被告戊○○於警詢、偵查中迭次陳述，有關扣案槍枝
    、子彈是否為被告甲○○所有並交予其保管乙節，說詞內容
    一再翻異，且其於偵查中陳述關於被告甲○○、丁○○所涉
    本案犯罪情節之陳述，復未依法具結作證，故所為上開證詞
    之真實性即屬可疑，而應嚴格檢視其可信度；參以扣案槍彈
    屬違禁物品，持有之人莫不極力隱藏自己持有之情，如無特
    殊交情或不得已之苦衷，斷無輕易告知他人或交由他人保管
    之理，怎可能如被告戊○○所言，被告甲○○僅因有事外出
    ，即毫不避諱將其違法持有槍彈交由他人代為保管，且當時
    被告丁○○未在場，亦無同意代為保管，被告甲○○所選擇
    寄放之對象，也不應該是被告丁○○，況被告戊○○既同意
    代為保管，又居住於同棟社區，為方便他人前來取槍，藏置
    於其住處當較為安全可靠，被告甲○○、戊○○是否有必要
    將該槍彈另外交給被告丁○○，即非無疑？況經原審勘驗被
    告戊○○92年10月2 日警詢筆錄內容，確實發現有諸多可疑
    之處（詳見後述理由(七)(3)），其事後辯稱，於警詢所為不利
    被告甲○○之陳述，係為了配和警察指證被告甲○○才為上
    開證述等語，不無可能。綜合以上可疑之事證，本院認為被
    告戊○○供稱：系爭槍彈係被告甲○○寄放後其又交予被告
    丁○○等情，顯有諸多不合理之處，而無法遽予採信。
  (七)又被告或共犯之自白，不得作為有罪判決之唯一證據，仍應
    調查其他必要之證據，以察其是否與事實相符，刑事訴訟法
    第156 條第2 項定有明文。立法旨意乃欲以補強證據以防範
    被告或共犯自白之虛擬致與真實不符，亦即以補強證據之存
    在，藉之限制自白在證據上之價值。公訴意旨雖以被告丁○○、戊○○於警偵訊之自白及扣案之槍彈，主張被告丁○○
    、戊○○均有寄藏槍彈之事實云云。然查：(1)公訴人所舉被
    告丁○○、戊○○於警詢及偵查中之筆錄，均是以被告之身
    分所為之陳述，且偵查中對於被告丁○○所為涉及被告戊○○寄藏槍彈之陳述、被告戊○○所為涉及被告丁○○寄藏槍
    彈之陳述，並未踐行人證之調查程序，使被告丁○○、戊○○立於證人之地位而為陳述，而被告丁○○、戊○○復於原
    審審理結證否認有公訴人指訴之寄藏犯行，依前揭(三)2.證據
    能力之認定，此部分之陳述，並無證據能力，無從援為不利
    共同被告丁○○、戊○○認定之依據，是被告丁○○、戊○○是否確有寄藏槍彈之犯罪事實，自仍須調查其他必要之補
    強證據，以資判斷。(2)另依被告戊○○、丁○○於警偵訊時
    提及甲○○所交付保管槍彈之包裝方式，係陳述為「用紙袋
    或是包包裝著」（見第1795號偵卷第104 頁）、「用一個小
    皮包裝著」（見第1795號偵卷第90頁），此與證人即警員馬
    中和、俞俊隆於原審審理時證述：於92年10月1 日晚間在宏
    國富邑社區停車場取槍時槍枝是以報紙包裹，另以塑膠袋包
    裝等情（見原審卷三第137 、151 頁筆錄）明顯不同，且觀
    之員警所拍攝之取槍現場照片4 張（見第1795號偵卷第45頁
    ），扣案槍枝確實是以報紙包裹，並無以紙袋或皮包包裝之
    情形，可見被告上開自白是否與事實相符，非無疑問。(3)再
    者，經原審於98年5 月8 日當庭勘驗被告丁○○於92年10月
    2 日警詢及同日偵訊筆錄、戊○○於92年10月2 日之警詢筆
    錄、93年4 月14日偵訊筆錄（見原審卷三第37-61 頁），結
    果節錄如後附附件一至四。依上開勘驗結果可知，被告丁○○、戊○○上開警偵訊筆錄內容，分別有如附件一至四備註
    欄所示之瑕疵（參附件一至四備註欄），且被告丁○○、戊○○2 人警詢筆錄實際製作之時間均未滿30分鐘，此與筆錄
    上記載被告丁○○製作筆錄之時間為40分鐘，被告戊○○製
    作筆錄時間為1 小時15分乙節不符，再依被告2 人之上開警
    詢筆錄分別有9 頁、7 頁之多，員警能否於未滿30分鐘內製
    作完成，誠屬可疑，況且被告丁○○之筆錄並有4 次未記載
    原因之中斷情形，2 人之警詢筆錄中僅有少數時間聽見電腦
    打字音等情觀之，被告丁○○、戊○○於原審審理時辯稱：
    警詢筆錄內容是與員警商量好，配合員警指示之內容陳述等
    語，尚非全屬無稽。益徵被告上開於警詢、檢察官訊問時所
    為之自白，尚難謂無何瑕疵，而得以認定與事實相符，並得
    作為本案證據。
  (八)公訴意旨雖認扣案之槍枝係被告戊○○於92年9 月中旬棄置
    於宏國富邑社區地下停車場出口處旁草叢內，至92年10月1
    日始帶同證人楊明裕取出一節。然證人即負責「宏國富邑」
    社區花木修剪及庭園清理工作之吳吉男、吳明林於偵查中到
    庭證稱：大概一星期至該社區花木修剪、種植、撿拾落葉枯
    枝及垃圾等廢棄物清運工作，工作範圍包括含庭園外之花木
    草地及該社區地下停車場出口處之灌木草叢，灌木叢下或其
    內之落葉、枯枝、垃圾均要清除，其等在92年9 月中旬至下
    旬整理上述區域時未發現有違禁品、槍枝，若有看到一定會
    交給警方處理等語明確（見查字第10號卷第76-78 頁、第85
    -87 頁），佐以證人吳吉男、吳明林均係案發現場之清潔人
    員，與被告較無利害關係，其證言虛偽之可能性偏低，可信
    之程度應較高；另以起槍地點附件之中央氣象局大尖山氣象
    站觀測資料紀錄（見查字第10號卷第69-71 頁）顯示，92年
    9 月20日至23日及25日至27日該地區均為雨天，有中央氣象
    局逐月逐日氣象資料、中央氣象局地理資訊系統、取槍地點
    地圖各1 份在卷可稽，惟本案槍枝起獲時卻全無髒污及鏽蝕
    ，包覆槍枝之報紙竟亦無破損之情形乙節，有取槍及槍彈照
    片5 張（見偵字第1795號卷第45、50頁）存卷可查，顯與前
    開事理有違，是證人楊明裕證稱扣案槍彈是其於92年10月1
    日委請友人「阿忠」置放於該地等語，較與常情相符。
  (九)另臺灣士林地方法院檢察署96年度偵字第1518號案件被告馬
    中和、盧達誠、高慶雲、余俊隆、柯其良所涉嫌之瀆職罪經
    檢察官為不起訴處分確定，聲請人再向原審法院聲請交付審
    判，復經原審法院以97年度聲判字第6 號裁定駁回其聲請確
    定（見原審卷二第207-217 頁）。然他案不起訴處分、裁定
    之內容，並無當然拘束本案判決之效力，且刑事審判為發見
    實質之真實，採直接審理主義，證據資料必須由法院以直接
    審理方式加以調查，始得採為判斷之依據（最高法院87年度
    台上字第1052號裁判要旨參照）。本案被告3 人是否涉有公
    訴人起訴之犯行，本院本應依案卷內之各項證據，本於發見
    真實，獨立審判之職權，逐項加以判斷，不受前開不起訴處
    分書、裁定書之拘束。從而，前開不起訴處分書、裁定書所
    為之認定，自亦不得引為被告不利之證明。
六、綜上所述，公訴人於本案所舉之證據尚有合理懷疑之存在，
    無從作為被告甲○○、丁○○、戊○○涉犯修正前槍砲彈藥
    刀械管制條例第11條第4 項、第12條第4 項之罪之依據。此
    外，亦查無其他積極證據足以證明被告3 人有公訴人所指之
    犯行，核諸首揭說明，尚難僅因被告丁○○、戊○○有瑕疵
    之自白、證人楊明裕不一致之證述即遽為其等有罪之認定（
    最高法院94年度臺上字第2033號判決意旨參照），本案既尚
    不能證明被告彼等犯罪，自均應為被告3 人無罪之諭知，以
    免冤抑。
七、維持原判決及駁回上訴之理由：
  (一)原審依調查證據所得，綜合全案辯論意旨，以被告3 人之犯
    罪尚屬無法證明，而為被告3 人無罪之諭知，依法洵無不合
    。
  (二)檢察官認被告3 人犯罪而提起上訴，上訴意旨略以：「本案
    犯罪事實業據被告丁○○及戊○○於警偵訊中自白在卷，另
    證人楊明裕被警查獲後，於警詢、偵查中已明確證述上情，
    自難以被告丁○○、戊○○及證人楊明裕嗣後翻供所為之陳
    述做為有利於被告之認定。再扣案之槍彈經送鑑定確具有殺
    傷力，亦有卷附內政部警政署刑事警察局鑑驗通知書可憑，
    足認原審判決有悖經驗法則，其判決有違誤云云」。然查：
  1.按「被告之自白，不得作為有罪判決之唯一證據，仍應調查
    其他必要之證據，以察其是否與事實相符」，刑事訴訟法第
    156 條第2 項定有明文。被告丁○○及戊○○縱曾於警偵訊
    中自白在卷，另證人楊明裕被警查獲後，於警詢、偵查中縱
    曾為不利於被告之證詞，然上開被告與證人有關不利於被告
    之供證，確與其他卷證資料有諸多扞格之處，而難遽信等情
    ，業經本院詳細論述如前，況縱被告丁○○及戊○○曾於警
    偵訊中自白犯行，然此或係其等在不詳原因的情況下，始為
    之不實自白，但依上開說明，本院仍需調查其他必要之證據
    ，以察其是否與事實相符，不得逕以被告之自白做為論罪之
    依據。另證人楊明裕被警查獲後，於警詢、偵查中縱曾為不
    利於被告之證詞，惟其之後在偵審中之證詞已明確交待為何
    當時會做該等不實證詞之原因，並就被告3 人實無涉犯本案
    之情形結證在卷，而本院將證人楊明裕關於有利及不利被告
    之全部證詞與卷證資料相互比對勾稽，認證人楊明裕關於被
    告3 人實無涉犯本案之證詞較為可採，迭如前述，從而，自
    難以證人楊明裕被警查獲後，於警詢、偵查中所為不利於被
    告之證詞，遽為不利於被告之認定。
  2.此外，檢察官並未提出其他更積極具體之證據以說服本院被
    告3 人確有違反槍砲彈藥刀械管制條例等案件之犯行，自難
    遽為不利於被告之認定，故檢察官之上訴核無理由，應予駁
    回。
據上論斷，應依刑事訴訟法第368 條，判決如主文。
本案經檢察官陳昱旗到庭執行職務。
中    華    民    國    99    年    1     月    27    日
                  刑事第二十庭  審判長法  官  楊貴雄
                                      法  官  林銓正
                                      法  官  許必奇
以上正本證明與原本無異。
如不服本判決，應於收受送達後10日內向本院提出上訴書狀，其
未敘述上訴之理由者並得於提起上訴後10日內向本院補提理由書
（均須按他造當事人之人數附繕本）「切勿逕送上級法院」。
                                      書記官  廖素花
中    華    民    國    99    年    1     月    27    日


司法院資訊處製作；財團法人民間司法改革基金會備份。
